臺灣板橋地方法院民事判決　　　　　　95年度勞簡上字第19號
上　訴　人　易馳科技股份有限公司
法定代理人　甲○○
訴訟代理人　王泓鑫律師
被上訴人　　乙○○
訴訟代理人　李永裕律師
上列當事人間請求給付薪資事件，上訴人對於中華民國95年4 月
25日本院板橋簡易庭板勞簡字第8 號第一審判決提起上訴，經本
院於95年12月20日言詞辯論終結，判決如下：
    主  文
原判決除確定部分外廢棄。
上開廢棄部分被上訴人在第一審之訴駁回。
第一、二審訴訟費用由被上訴人負擔。
    事實及理由
一、被上訴人主張：
  (一)上訴人自民國89年6 月起受僱於上訴人公司每月薪資約定為
    新台幣（下同）22萬元，自92年5 月起因應經濟不景氣，全
    體員工減薪8%，被上訴人薪資成為20萬1,236 元，另再加計
    每月固定領取之經常性給予伙食津貼1,800 元、交通津貼1
    萬2,750 元，合計每月薪資為21萬5,786 元。茲被上訴人因
    故於94年10月21日離職，詎上訴人公司積欠原告94年9 月、
    10月之薪資未予發放，經扣除被上訴人10月份請假天數未領
    薪資及按比例扣除未在職天數後，合計上訴人尚積欠被上訴
    人薪資34萬4,562 元。兩造曾於94年11月14日經臺北縣政府
    勞工局作成勞資爭議協調會會議記錄，會中上訴人公司雖明
    白表示不予支付被上訴人薪資，然承認被上訴人為上訴人公
    司業務經理。另上訴人公司每年遇端午節及中秋節時，針對
    當時尚在職員工，會發給端午節獎金及中秋節獎金，發放額
    度為員工薪資（不含伙食津貼及交通津貼）之一半，而被上
    訴人既於94年中秋節即9 月18日仍然在職，上訴人公司自應
    發給被上訴人中秋節獎金10萬618 元。又上訴人公司對於員
    工因公務而支出之油料費用，係由員工檢附加油單據核實給
    付，而被上訴人於離職時曾就其於10月3 日、10月14日及10
    月21日分別支出油料費用820 元、1,400 元及1,335 元，向
    上訴人公司請求給付，惟亦未獲置理。綜上所述，上訴人公
    司一共積欠被上訴人94年9 月、10份薪資34萬4,562 元、中
    秋節獎金10萬618 元及油費支出3,555 元，合計44萬8,735
    元，爰本於兩造之契約關係提起本訴等情（被上訴人於原審
    聲明：上訴人應給付被上訴人44萬8,735 元，及自起訴狀繕
    本送達翌日 (94年12月24日)起 至清償日止，按年息5%計算
    之利息）。原審判決：(一)上訴人應給付被上訴人44萬5,180
    元，及自94年12月24日起至清償日止，按年息5%計算之利息
    。(二)被上訴人其餘之訴駁回。上訴人就其敗訴部分聲明不服
    提起上訴，被上訴人就其敗訴部分 (油料費支出3,555 元部
    分)則未聲明不服。）。併為答辯聲明：駁回上訴。
二、上訴人主張：被上訴人前任上訴人公司董事長，至94年8 月
    8 日止，於任期屆止後，兩造之間已無任何勞動契約關係，
    被上訴人自無給付薪資予被上訴人之義務。應由被上訴人就
    其主張：所謂任職於上訴人公司擔任「業務總經理」之積極
    利己事實，負舉證之責。況倘如被上訴人所稱其於任職董事
    長時即兼任業務總經理，是否違背民法第106 條規定亦非無
    疑。且依上訴人公司章程規定，經理人之委任應依公司法規
    定，上訴人公司董事會從未依公司法第29條規定委任被上訴
    人擔任業務總經理。甚且94年9 、10月份，上訴人進入公司
    工作時數，不過9 日1 時38分又27秒，倘上訴人確有給付報
    酬之義務，薪水亦僅6 萬6,211 元。而兩造間既無特別休假
    之約定，亦無中秋節獎金之約定，此部分亦無給付之依據等
    語。併為上訴聲明：(一)原判決不利於上訴人部分廢棄。(二)上
    開廢棄部分，駁回被上訴人在第一審之訴。
三、兩造不爭執之事項：
  (一)依上訴人公司章程第23條規定「公司得設經理人，其委任、
    解任及報酬應依公司法規定辦理。」。本件被上訴人於任職
    上訴人公司時所按月支領業務總經理之報酬，並未經上訴人
    公司董事會以董事過半數出席，及出席董事過半數同意之決
    議行之。
  (二)訴外人盧超群並未曾擔任上訴人公司董事或監察人職務。
  (二)上訴人公司法定代理人於94年11月4 日出席台北縣政府勞資
    爭議協調會時陳稱：被上訴人在職期間擔任董事長職務，雖
    於94年8 月8 日辭董事長職務，專任業務總經理，但在公司
    認定業務總經理一職，與公司屬委任契約關係，非勞動基準
    法勞工……等語。被上訴人亦於會中陳稱：94年9 月2 日至
    10月7 日請假未到公司上班等情，有台北縣政府處理勞資爭
    議協調會議紀錄一份（見本院卷第55頁）在卷可查。
  (三)上訴人於94年9月份、10月份並未支付被上訴人任何報酬。
四、按民法第106 條關於禁止雙方代理之規定於意定代理及法定
    代理均有其適用（最高法院65年台上字第840 號判例意旨參
    照）。次按公司法第223條係規定「董事為自己或他人與公
    司有交涉時，由監察人為公司之代表」，故董事倘無為自己
    或他人與公司有交涉情事，即毋庸由監察人為公司之代表。
    又首揭條文之規定，旨在禁止雙方代表，以保護公司（本人
    ）之利益，非為保護公益而設，自非強行規定，如有違反，
    其法律行為並非無效，倘公司（本人）事前許諾或事後承認
    ，即對於公司（本人）發生效力。此觀民法第106條及第170
    條第1 項之規定自明（最高法院87年度台上字第1524號判決
    意旨參照）。經查：
  (一)本件被上訴人既自承：其乃受訴外人盧超群指派擔任上訴人
    公司董事長，嗣更兼任總經理。再於93 年12 月22日卸任總
    經理職務（改由訴外人黃金亮續任總經理），而改董事長兼
    任職業務總經，前述職務變更均係由盧超群指派；盧超群於
    斯時並未擔任上訴人公司董事長、監察人等情，則被上訴人
    所謂自93年12月22日起兼任業務總經理（即與上訴人公司另
    成立之勞務契約），就上訴人公司部分顯未經合法代理（即
    前開契約之締結，倘由被上訴人代理上訴人公司所為，顯違
    反民法第106 條規定屬無權代理；倘由訴外人盧超群代理上
    訴人公司所為，亦因欠缺法定代理權而屬無權代理。）。
  (二)次查，上訴人之法定代理人甲○○於94年11月4 日參與與被
    上訴人間勞資爭議協調會時固陳稱：被上訴人雖於94年8 月
    8 日辭去董事長職務，專任業務總經理，但在公司總經理一
    職，與公司間應屬委任契約關係，非勞動基準法勞工，94年
    9 月2 日至10月7 日被上訴人因故須請假……故該段期間未
    支付被上訴人薪資等語。衡情，縱認上訴人法定代理人甲○
    ○所陳述內容可認已經就前述代理權欠缺依民法第170 條第
    1 項規定為承認，甲○○所承認之契約關係亦僅為「不適用
    特別休假，且須工作始得請領報酬之經理人委任契約關係」
    。
五、再按股份有限公司經理人之委任、解任及報酬，須有董事過
    半數同意，90年11月12日修正前之公司法第29條第2 項第3
    款定有明文。準此，若未依此規定為之，自不生公司法上經
    理人委任、解任及約定報酬之效力。觀諸永○公司設立以來
    之董事會議事錄，有關總經理報酬之調整，均曾依公司法及
    公司章程之規定提請董事會決議通過，卻未見被上訴人任職
    總經理之報酬完成此項法定程序，則有關被上訴人受任為永
    ○公司總經理之報酬部分，既未經董事會同意，揆諸首揭說
    明，對永○公司是否可發生效力？即非無疑。又股份有限公
    司董事長對外固代表公司，然於執行業務時，應以董事會決
    議行之，此項決議，除公司法另有規定外，應有過半數董事
    之出席，出席董事過半數之同意行之，其設常務董事者，於
    董事會休會而以集會方式經常執行董事會職權時，亦同，此
    觀公司法第208條第3 項、第4 項、第202 條、第206條第1
    項等規定即明，足見公司董事長之執行業務，非其獨自一人
    所得全權決定。是有關被上訴人於87年7 月24日所提出之發
    放86年度營運績效獎金簽呈，縱經原董事長金○原簽名同意
    ，且經金○原證明屬實，惟上訴人始終否認永○公司董事會
    曾就此討論及決議通過，並抗辯對公司不生效力等語，而被
    上訴人就此利己之事實，似未舉證以實其說，則該紙簽呈所
    載，對永○公司是否仍生效力？可否作為核發年終績效獎金
    之依據？原審未加審認，疏未敘明上訴人此項抗辯何以不足
    採之理由，即有判決不備理由之違法（最高法院91年度台上
    字第1432號判決意旨參照）。查被上訴人與上訴人間有關業
    務總經理委任契約及報酬等，承前述，並未依公司法第29條
    第1 項第3 款規定由董事會以董事過半數之出席，及出席董
    事過半數同意決行之。按諸前開判決意旨，股份有限公司有
    關董事之委任及報酬，既非董事長1 人所得全權決定，則上
    訴人法定代理人甲○○得否於未踐前前開法定程序前，承認
    兩造間委任契約關係，已非無疑。況關於約定委任報酬部分
    （包含每月薪資21萬5,786 元；中秋節獎金10萬618 元等）
    ，承前述，亦未含括於承認之範圍。準此，上訴人主張：被
    上訴人所稱其與上訴人間業務總經理委任契約關係，因違反
    上訴人公司章程第23條、公司法第29條規定，對上訴人公司
    不生效力等語，自屬有據。
六、綜上所述，兩造間有關業務總經理委任契約及報酬之支給既
    因踐未行公司法第29條第1 項第3 款規定對公司不生效力。
    從而，被上訴人基於契約關係，請求上訴人給付勞務報酬34
    萬4,562 元、中秋節獎金10萬618 元（合計44萬5,180 元）
    及法定遲延利息，為無理由，不應准許。原審判命上訴人給
    付，並依職權為假執行之宣告，自有未洽。上訴意旨指摘原
    判決不當，求予廢棄改判，為有理由。自應由本院予以廢棄
    改判，如主文第2 項所示。
據上論結，本件上訴為有理由，依民事訴訟法第436條之1第3項
、第450條、第78條判決如主文。
中　　華　　民　　國　　96　　年　　1 　　月　　3 　  日
                  民事第一庭    審判長法　官　李世貴
                                      法　官　黃若美
                                      法　官　黃信滿
以上正本證明與原本無異
不得上訴
中　　華　　民　　國　　96　　年　　1 　　月　　4 　  日
                                      書記官　林月蓉
